臺灣臺北地方法院民事判決
                                      110年度店訴字第9號
原      告  劉李月容
訴訟代理人  劉凌雲  
            邱正雄  
被      告  毛榤鋐  



訴訟代理人  吳俊達律師
複訴訟代理  
人          王亭涵律師
被      告  徐家琳  


訴訟代理人  黃昱翔  
上列當事人間修復漏水等事件，本院於民國111年2月8日言詞辯
論終結，判決如下：
    主      文
被告徐家琳應容忍原告僱工進入被告徐家琳所有門牌號碼新北市
○○區○○街000巷00弄0號3樓房屋內，並在其室內廚房及後陽台，
以中國東方建設有限公司所出具之文號：中字第一０九０八二六號
專業漏水鑑定報告書內所附如附件一所示工程合約進行專業地坪
結構防水處理工程，修復費用由被告徐家琳負擔。
被告毛榤鋐應給付原告新臺幣壹佰壹拾肆萬元。
原告其餘之訴駁回。
訴訟費用新臺幣壹拾壹萬柒仟零肆拾捌元，除原告所支付之鑑定
費用（含中國東方建設有限公司諮詢費及鑑定費）由原告與被告
毛榤鋐各負擔二分之一外，餘由被告毛榤鋐負擔。
本判決第一項得假執行；但被告徐家琳如以新臺幣玖拾壹萬肆仟
參佰柒拾伍元為原告預供擔保後，各得免為假執行。
本判決第二項得假執行；但被告毛榤鋐如以新臺幣壹佰壹拾肆萬
元為原告預供擔保後，各得免為假執行。
原告其餘假執行之聲請駁回。
    事實及理由
壹、程序部分：
一、按關於財產權之訴訟，其標的之金額或價額在50萬元以下者
    ，適用本章所定之簡易程序；因訴之變更、追加或提起反訴
    ，致其訴之全部或一部，不屬第427條第1項及第2項之範圍
    者，除當事人合意繼續適用簡易程序外，法院應以裁定改用
    通常訴訟程序，並由原法官繼續審理，民事訴訟法第427條
    第1項、第435條第1項定有明文。本件訴訟因原告更正訴之
    聲明，其請求金額已逾新臺幣（下同）50萬元依上開規定自
    應適用通常訴訟程序，是本院於民國110年12月13日裁定改
    用通常程序審理，合先敘明。
二、次按，不變更訴訟標的，而補充或更正事實上或法律上之陳
    述者，非為訴之變更或追加，民事訴訟法第256 條定有明文
    。查原告於起訴時訴之聲明為：㈠被告應容忍原告僱工進入
    被告所有門牌號碼新北市○○區○○街000巷00弄0號3樓房屋（
    下稱系爭房屋）內，並在其主臥室浴廁、公共浴廁、廚房、
    洗衣間等進行給水管滲漏之修復工程，修復費用由被告負擔
    （依鈞院擇定之鑑定單位出具之報告為準）；㈡因被告所有
    之系爭房屋給水管滲漏，致原告所有門牌號碼新北市○○區○○
    街000巷00弄0號1樓及2樓房屋（下稱原告房屋）各處所造成
    之損害修復費用由被告負擔（依鈞院擇定之鑑定單位出具之
    報告為準）；㈢願供擔保，請准宣告假執行。原告嗣於110年
    10月19日以民事變更訴之聲明暨理由狀將訴之聲明更正為：
    ㈠被告徐家琳應容忍原告僱工進入系爭房屋內，並在其主臥
    室浴廁、公共浴廁、廚房、洗衣間等進行給水管滲漏之修復
    工程，修復費用由被告徐家琳負擔（依訴外人駿瑩工程實業
    有限公司之鑑定報告內估價單所載為準）；㈡因被告徐家琳
    所有之系爭房屋給水管滲漏，致原告所有之原告房屋各處所
    造成之損害修復費用由被告徐家琳、毛榤鋐連帶負擔（依訴
    外人駿瑩工程實業有限公司之鑑定報告內估價單所載為準）
    ；㈢願供擔保，請准宣告假執行。另於111年2月8日以民事擴
    張訴之聲明暨理由狀將訴之聲明更正為：㈠被告徐家琳應容
    忍原告僱工進入系爭房屋內，並在該房屋主臥室浴廁、公共
    浴廁、廚房、洗衣間、後陽台等區域，進行給水管滲漏及地
    坪結構防水層之修復工程，修復費用由被告徐家琳負擔（依
    訴外人駿瑩工程實業有限公司之鑑定報告內估價單所載為準
    ）；㈡因被告徐家琳所有之系爭房屋給水管及地坪結構防水
    層滲漏，致原告所有之原告房屋1樓、2樓各處所造成之損害
    之修復費用由被告徐家琳、毛榤鋐連帶負擔（依訴外人駿瑩
    工程實業有限公司之鑑定報告內估價單所載為準）；㈢願供
    擔保，請准宣告假執行。查原告於起訴時之訴之聲明，即已
    包含被告應給付原告之系爭房屋修繕費用，故此部分經核屬
    補充更正事實及法律上之陳述，非為訴之變更或追加，依前
    揭規定，應予准許。
貳、實體事項：
一、原告方面：
  ㈠原告起訴主張：原告所有之原告房屋，與前為被告毛榤鋐所
    有之系爭房屋為上下樓鄰居，系爭房屋早期因不明原因曾發
    生廚房排水管堵塞，使得廢水皆自原告房屋廚房之排水孔湧
    出，原告只能暫以抹布堵住排水孔，被告毛榤鋐竟私闖原告
    房屋移除抹布，造成原告房屋淹水至1樓，後續原告房屋之
    天花板先於102年9月7日起大面積坍塌，並於102年11月26日
    起開始漏水，當時原告雖自行僱工修復，原告房屋之客廰、
    主臥室、兩間臥室、廚房、洗衣間等之天花板仍於108年5月
    27日起滲漏水，已影響原告房屋之使用，並陸續造成原告房
    屋毀損，經多次催告被告毛榤鋐檢修，後始知系爭房屋已於
    109年9月16日由被告徐家琳承買，因系爭房屋現無人居住無
    法連繫，爰依民法第184條、第196條、第213條及第215條之
    規定，向被告等提起本件訴訟等語，並聲明：㈠被告徐家琳
    應容忍原告僱工進入系爭房屋內，並在該房屋主臥室浴廁、
    公共浴廁、廚房、洗衣間、後陽台等區域，進行給水管滲漏
    及地坪結構防水層之修復工程，修復費用由被告徐家琳負擔
    （依訴外人駿瑩工程實業有限公司之鑑定報告內估價單所載
    為準）；㈡因被告徐家琳所有之系爭房屋給水管及地坪結構
    防水層滲漏，致原告所有之原告房屋1樓、2樓各處所造成之
    損害之修復費用由被告徐家琳、毛榤鋐連帶負擔（依訴外人
    駿瑩工程實業有限公司之鑑定報告內估價單所載為準）；㈢
    願供擔保，請准宣告假執行。
  ㈡對被告答辯所為之陳述：
　⒈對於中國東方建設公司（下稱東方公司）之漏水檢測報告（
    下稱系爭報告）有爭執，其內容多有不合理之處，系爭報告
    表示系爭房屋沒有漏水情形，然自109年12月7日起原告房屋
    即開始漏水，此與系爭報告不相符合。被告毛榤鋐因系爭房
    屋漏水未善盡修復之責，多年來已造成原告房屋1樓、2樓多
    處深層損壞，修繕費用因而所費不貲。而經原告詢問數間水
    電工程公司後，均表示需現場開挖暸解狀況後，才能決定使
    用何種工法，無法事前決定使用多少人力及材料之種類、數
    量等。　
　⒉被告毛榤鋐之母即第三人毛綠萍經常利用夜間不定時至系爭
    房屋內澆花、打掃等，故系爭房屋內並非常久無人使用。原
    告自行於110年3月8日僱請訴外人駿瑩工程實業有限公司（
    下稱駿瑩公司）對系爭房屋漏水進行鑑定，而駿瑩公司於11
    0年3月5日、6日、8日到場檢測漏水時，系爭房屋之廚房已
    漏水至原告房屋之廚房，更有再漏到1樓房屋之廚房，顯見
    系爭房屋之地板及其下之鋼筋混凝土已無防水功能，且漏水
    早已侵蝕至原告房屋及1樓房屋之頂板、地板、牆壁等，非
    如被告毛榤鋐抗辯已按照系爭報告修補並已無漏水情形。
　⒊被告毛榤鋐於原告提告後只有修繕廚房到浴室部分，外面浴
    室到主臥室部分熱水管沒有修或可能沒有修好，所以該處對
    應部分一直在漏水。而系爭房屋於102 年有修繕過，修繕後
    已非海砂屋，雖然被告徐家琳未居住於該處，但只要頂樓水
    塔系爭房屋之總開關一打開，原告房屋就開始漏水。
　⒋東方公司之鑑定費用由原告支出101,000元。而駿瑩公司之之
    鑑定費用由原告支出270,000元。　
二、被告方面：
  ㈠被告毛榤鋐部分：
　⒈原告房屋目前並無滲漏水現象，原告指摘皆為結構事項，應
    由原告先舉證證明原告房屋之損害係因漏水所致。又原告提
    起本件訴訟已逾消滅時效，其主張並無理由。且系爭報告顯
    示系爭房屋漏水係因地坪結構防水層接搭瑕疵，然被告毛榤
    鋐非系爭房屋之原始起造人，該瑕疵非被告毛榤鋐造成。而
    被告毛榤鋐已有7年未居住於系爭房屋內，既無使用水電情
    事，原告房屋自無漏水可能，此亦有系爭報告可證。
　⒉系爭報告雖認建築物外牆有破損而致漏水情形，然建築物外
    牆為大樓之基本構造，為全體住戶所共有，如需負損害賠償
    責任，亦應由全體住戶依所有權比例分擔。且原告於1樓經
    營店面，在未經區分所有權人同意情形下，私自破壞原告房
    屋外牆結構，及掛上1樓店面營業招牌，竟仍要求被告毛榤
    鋐負損害賠償責任，實有不該。
　⒊現系爭房屋已於109年12月22日出賣予被告徐家琳，買受人即
    被告徐家琳與仲介簽立協議書（下稱系爭協議書），提到日
    後滲漏水的部分由買受人自行修繕，系爭房屋之利益及危險
    自應由買受人即被告徐家琳承擔，原告自無請求被告毛榤鋐
    承擔危險移轉後之全部責任。又被告間之買賣契約中有提及
    現況交屋，當時仲介用電腦繕打買賣契約書臥室上方有油漆
    剝落及滲漏水及壁癌狀況，簽約當時雙方合意改為現況交屋
    ，由買受人即被告徐家琳自行修繕。而針對氯離子超標的部
    分排除物之瑕疵擔保責任，則有特別協議。另被告間訂立買
    賣契約時，被告毛榤鋐未告知被告徐家琳其與原告間有此訴
    訟存在；而於109 年5 月5 日曾履勘現場，第三人詠達五金
    水電材料工程行之負責人黃元宏出具之說明報告，原告主張
    之屋況問題應該是海砂屋的現況，第三人黃元宏亦已確認無
    管線漏水之跡象，被告因而確信主觀上無漏水問題，故與被
    告徐家琳簽訂買賣契約時沒有特別告知這點。
　⒋關於原告主張修繕漏水部分被告毛榤鋐、被告徐家琳二人間
    並未有特別約定，故認為被告毛榤鋐目前只是事實上處分權
    人，依照最高法院見解無法針對漏水部分修繕至不漏水狀態
    ，至於損害賠償部分則區分為交屋前及交屋後，若交屋前可
    證明是因為被告毛榤鋐所造成則由被告毛榤鋐負賠償責任，
    交屋後因房屋已交屋，瑕疵擔保責任已移轉，應由被告徐家
    琳負責。另主張系爭協議書雖未提及原告本案訴訟繫屬乙事
    ，然認為其內容已載明修繕滲漏水由被告徐家琳負責。
　⒌由系爭報告可知，系爭房屋之廚房、客浴及主浴之水管均無
    滲漏狀況。復依據原告自行委請駿瑩公司出具之鑑定報告（
    下稱駿瑩鑑定報告）可知，系爭房屋廚房及客浴、主浴之水
    管均無滲漏狀況，原告主張實不足採。　
　⒍原告雖提出光碟影像主張第三人毛綠萍經常利用夜間澆花、
    打掃，然該光碟之影像模糊，難以辯認人別，而因系爭房屋
    久無人居，即便第三人毛綠萍偶有進入系爭房屋內照看亦人
    之常情，此仍非長期有人居住之表徵。
　⒎如因系爭房屋漏水而造成原告房屋之損害，損害發生之時點
    為104年6月以前即已存在，依民法第197條第1項規定，原告
    已罹於兩年之短期時效，原告自不得再向被告毛榤鋐請求。
　⒏系爭房屋既已出賣予被告徐家琳，自應以109年12月15日交屋
    日為分界點，其後所生之損害應由被告徐家琳負責，而如於
    109年12月15日前由被告毛榤鋐造成之漏水，始由被告毛榤
    鋐負責，然自原告提出駿瑩鑑定報告之估價單日期為110年8
    月30日，無從區分是否係109年12月15日前所生之損害，原
    告自不得憑110年8月30日駿瑩鑑定報告之估價單向被告毛榤
    鋐求償等語。並聲明：原告之訴駁回。
　⒐原告主張系爭房屋之水管有滲漏水情事，與本案鑑定結果不
    符。而原告房屋2樓之損害，實因其為氯離子含量過高房屋
    ，並長達34年，始出現前述天花板、牆面龜裂、磁磚因混凝
    土膨脹而隆起等現象，非因系爭房屋滲漏水造成。
　㈡被告徐家琳部分：　
　  於109年12月15日交屋當日始知被告毛榤鋐與原告間有本件
    修復漏水及回復原狀訴訟，故未立即向房屋仲介聯絡，且被
    告毛榤鋐未曾說明此事，故被告毛榤鋐與原告間之問題與被
    告徐家琳無關。而系爭協議書係對系爭房屋所為之約定，因
    為系爭房屋外牆有裂縫（即被告徐家琳答辯狀之圖一、圖二
    、圖三部分），當時有請被告毛榤鋐修繕完再交屋，被告毛
    榤鋐拒絕所以由房仲補貼款項予被告徐家琳。而原告於109
    年12月15日交屋當日曾告知被告徐家琳，原告與被告毛榤鋐
    有本案訴訟繫屬，系爭房屋無人居住及施工，系爭房屋漏水
    修繕係於被告徐家琳購屋前，自與被告徐家琳無關等語。並
    聲明：原告之訴駁回。　　
三、兩造不爭執及爭執事項（參見本院卷㈣第17頁至第18頁）：
  ㈠不爭執事項：
    被告毛榤鋐於109 年9 月16日與被告徐家琳就門牌號碼為新
    北市○○區○○街000 巷00弄0 號3 樓房屋簽訂買賣契約，雙方
    於109年12月15日交屋。
  ㈡爭執事項：
  ⒈原告主張其所有門牌號碼為新北市○○區○○街000 巷00弄0號2 
    樓之房屋內客廳、主臥室、兩間次臥、廚房及洗衣間天花板
    牆面滲漏水係因門牌號碼為新北市○○區○○街000 巷00弄0 號
    3 樓廚房水管接頭裝置問題及客廳旁的廁所及主臥室廁所的
    水管接頭有滲漏狀況造成滲漏水致原告所有系爭房屋有滲漏
    水狀況，有無理由？
  ⒉承上，若有理由，關於修繕部分應由被告何人負回復原狀責
    任？
  ⒊承一，若漏水係因可歸責於門牌號碼為新北市○○區○○街000 
    巷00弄0 號3 樓之房屋，則所造成於門牌號碼為新北市○○區
    ○○街000 巷00弄0 號2 樓之房屋之損害，於被告二人交屋前
    後分別應由何人負責？
四、得心證之理由：
  ㈠按因故意或過失，不法侵害他人權利者，負損害賠償責任。
    土地上之建築物或其他工作物所致他人權利之損害，由工作
    物之所有人負賠償責任，但其對於設置或保管並無欠缺，或
    損害非因設置或保管有欠缺，或於防止損害之發生，已盡相
    當之注意者，不在此限，民法第184 條第1 項前段、第191
    條第1 項分別定有明文。且所謂之土地上之工作物，係指以
    人工作成之設施，建築物係其例示，而建築物內部之設備如
    天花板、樓梯、水電配置管線設備等，屬建築物之成分者，
    為建築物之一部，應包括在內。又除非工作物所有人能舉證
    證明上開法條但書所示之情形存在，得免負侵權行為損害賠
    償責任外，因土地上之工作物造成他人之損害，即依法推定
    工作物所有人有過失，而應負侵權行為損害賠償責任（最高
    法院95年度台上字第310號、96年度台上字第489號判決意旨
    參照）。原告主張原告房屋之客廰、主臥室、兩間臥室、廚
    房、洗衣間等之天花板出現壁癌及滲漏水等情，係因系爭房
    屋漏水所致等語，然為被告2人以上詞否認，是此部分之事
    實，應由原告負舉證之責，而經原告於本院109年8月25日言
    詞辯論時表示請求送東方公司檢測，本院乃請兩造於109年9
    月25日配合東方公司檢測，經東方公司鑑定後，已提出中字
    第0000000號專業漏水鑑定報告書（另附證物袋）。
　㈡觀諸上開鑑定報告書可知，鑑定人東方公司員工林義翔於鑑
    定過程中分別使用紅外線熱感應鏡頭測試、管線聽診探測、
    管線使用食用色漿測試、清水測試、地坪灑水及積水測試、
    外牆灑水測試等檢測方式，確認漏水之位置及原因，其鑑定
    之結果如下：
　⒈針對系爭房屋即1號3樓室內廚房流理台以排水管支管管線使
    用清水進行檢測，發現廚房流理台下方排水管支管管線有破
    洞故有表面滲水情事（參見上開鑑定報告書第42頁至第43頁
    ）。
　⒉針對系爭房屋即1號3樓室內客浴浴室馬桶糞管之管管線使用
    食用藍色色漿進行檢測，發現馬桶後方水箱用水管支管管線
    因年久失修，管線連接處有表面滲漏水情事（參見上開鑑定
    報告書第53頁）。　
　⒊針對系爭房屋即1號3樓室內後陽台地坪進行灑水及積水測試
    後，1號2樓室內廚房頂板（即圖示d●、e●處）開始出現多處
    及大量的滲漏水狀況，並且滲漏水向下延伸至1號2樓室內廚
    房地板造成大量積水後，1號1樓室內廚房頂板（即圖示b●處
    ）也開始有滲漏水情事產生，確認1號3樓室內後陽台地坪結
    構防水層現況搭接上有瑕疵並導致有漏水情事產生（參見上
    開鑑定報告書第71頁至第77頁）。　
　⒋針對系爭房屋即1號3樓室內客浴浴室牆面進行灑水、地坪進
    行積水測試後，地坪積水高度以不超過客浴浴室門口門檻高
    度為基準過程中，發現浴室門檻檻底原本乾燥位置開始有滲
    漏水情事（參見上開鑑定報告書第81頁）。　
　⒌於1號2樓、1號3樓室外外牆牆面進行灑水測試，發現有經長
    期滲漏水後壁癌之樣貌，確認因1號2樓、1號3樓室外外牆牆
    面有多數裂縫，故於遇帶有風勢之連續大雨或豪雨時會導致
    壁癌及漏水情事發生（參見上開鑑定報告書第96頁至第97頁
    ）。
  ⒍針對1號2樓室內客浴浴室牆面進行灑水、地坪進行積水測試
    後，地坪積水高度以不超過客浴浴室門口門檻高度為基準過
    程中，發現浴室門檻檻底原本乾燥位置開始有滲漏水情事確
    認1號2樓客浴浴室結構防水層現況搭接上有瑕疵並導致有漏
    水情事產生（參見上開鑑定報告書第110頁至第112頁、第11
    4頁至第115頁）。
　　綜上，檢測分析後確認（參見上開鑑定報告書第115頁至第1
    16頁）：
  ⒈1號1樓室內頂板圖示a●處況漏水原因：
　⑴新北市○○區○○街000巷00弄0號2樓室內客浴浴室：
　　結構防水層現況搭接上有瑕疵故導致壁癌及漏水情事產生。
　⑵新北市○○區○○街000巷00弄0號2樓室內主浴浴室：
　　結構防水層現況搭接上有瑕疵故導致壁癌及漏水情事產生。
　⒉1號1樓室內頂板圖示b●處況漏水原因：
　  新北市○○區○○街000巷00弄0號3樓室內後陽台：
　　結構防水層現況搭接上有瑕疵，故於住戶洗刷地板或地板若
    有淹水時會導致有滲漏水狀況及壁癌情事產生。
　⒊1號2樓室內頂板圖示c●處況漏水原因：
　  無滲漏水情事產生。
　⒋1號2樓室內頂板圖示d●、e●處況漏水原因：
　  新北市○○區○○街000巷00弄0號3樓室內後陽台：
　　結構防水層現況搭接上有瑕疵，故於住戶洗刷地板或地板若
    有淹水時會導致有滲漏水狀況及壁癌情事產生。
　⒌1號2樓室內牆面圖示f～～處況漏水原因：
　  新北市○○區○○街000巷00弄0號2樓和1號3樓室外外牆牆面：
　　因外牆牆面有多處裂縫，故於遇帶有風勢的連續大雨或豪雨
    時會導致壁癌及漏水情事產生。　
　㈢被告毛榤鋐雖抗辯原告房屋目前並無滲漏水現象，原告指摘
    皆為結構事項云云，然無論⒈廚房流理台下方排水管支管管
    線有破洞；或⒉馬桶後方水箱用水管支管管線因年久失修，
    管線連接處有表面滲漏水情事；或⒊室內後陽台地坪結構防
    水層現況搭接上有瑕疵；或⒋外牆牆面有多處裂縫，均非屬
    建築物結構之瑕疵，而係屬被告2人就系爭房屋管理維護不
    當所致，是被告毛榤鋐辯稱原告所有之房屋漏水均與系爭房
    屋無涉云云，洵非可採。
　㈣原告雖另委請駿瑩公司檢測，並提出漏水關連性專業履勘、
    檢測鑑定報告1份（參見本院卷㈢第5頁至第283頁），然本院
    認為東方公司如前所述採用紅外線熱感應鏡頭測試、管線聽
    診探測、管線使用食用色漿測試、清水測試、地坪灑水及積
    水測試、外牆灑水測試等檢測方式，檢測者林義翔乃台灣營
    建防水技術協進會之成員（參見上開鑑定報告書），顯見林
    義翔具有從事本件房屋漏水鑑定之專業智識及經驗，原告並
    未提出相關事證供本院查核上開鑑定報告書有何不足採信之
    處，是本院認為自應以本院委請之東方公司所出具之鑑定報
    告書作為本件認定之依據，附此說明。
　㈤再被告毛榤鋐於94年5月10日起至109年9月16日間為系爭房屋
    之所有權人，後於109年9月16日方轉讓系爭房屋與被告徐家
    琳，並於109年12月15日交屋乙情，為兩造所不爭執（參見
    本院卷㈣第17頁）；而原告係於104年間開始發現漏水及壁癌
    ，並於108年8月19日提起訴訟，應堪認原告房屋1號1樓室內
    頂板圖示a●處、1號1樓室內頂板圖示b●處、1號2樓室內頂板
    圖示d●、e●處、1號2樓室內牆面圖示f～～處漏水及壁癌等情
    係發生在被告毛榤鋐為系爭房屋之所有權人期間。再參以被
    告毛榤鋐在知悉其與原告間有本件訴訟存在後迄今仍未進行
    修繕，反將系爭房屋出售轉讓與被告徐家琳乙情，亦為被告
    毛榤鋐所不爭執，足認系爭房屋之漏水係因被告毛榤鋐長久
    疏於維護系爭房屋之水管修繕及防漏工程，致防水層老舊、
    防水功能不彰，而致原告房屋發生前開漏水及壁癌等情，揆
    諸前開規定，應認被告毛榤鋐有過失，則原告請求被告毛榤
    鋐負侵權行為損害賠償責任，核屬有據，應予准許。至原告
    雖主張被告徐家琳應與被告毛榤鋐同負侵權行為損害賠償責
    任，然本院審酌東方公司係於109年9月25日進行檢測並於10
    9年10月12日出具修繕工程估價單，被告毛榤鋐則係於109年
    12月15日始將系爭房屋點交被告徐家琳，是被告徐家琳得以
    管領維護系爭房屋之時點乃109年12月15日後，故原告主張
    被告徐家琳應就其得以管領維護系爭房屋前所造成之損害負
    賠償之責，實屬無據，應予駁回。
　㈥系爭房屋之修繕方式及費用部分：
　⒈按負損害賠償責任者，除法律另有規定或契約另有訂定外，
    應回復他方損害發生前之原狀；該項情形，債權人得請求支
    付回復原狀所必要之費用，以代回復原狀，民法第213條第1
    項、第3項分別定有明文。
　⒉本件原告主張被告徐家琳應容忍原告僱工進入系爭房屋內，
    並在其主臥室浴廁、公共浴廁、廚房、洗衣間等進行給水管
    滲漏之修復工程，修復費用由被告徐家琳負擔（依訴外人駿
    瑩公司之鑑定報告內估價單所載為準）等語。經查，原告房
    屋之漏水及壁癌等與系爭4樓房屋室內後陽台浴室結構防水
    層現況搭接上有瑕疵有關，且系爭房屋廚房流理台下方排水
    管支管管線有破洞、室內客浴浴室馬桶後方水箱用水管支管
    管線因年久失修，管線連接處有表面滲漏水等情事，經本院
    認定如上，而如前所述，本院認為東方公司之鑑定報告書並
    無不可採信之處，故被告徐家琳應依東方公司所出具之如附
    件一所示之工程合約書上所載之工法修繕系爭房屋室內廚房
    及後陽台地坪（參見上開鑑定報告書），尚屬合理且確有其
    必要性。又參以被告毛榤鋐已轉讓系爭房屋與被告徐家琳乙
    情，業經本院認定如上，而被告徐家琳迄今仍未進行修繕，
    是原告自得依侵權行為損害賠償規定，請求被告徐家琳應依
    東方公司所提修復方式，將系爭房屋之系爭房屋室內廚房及
    後陽台地坪，進行結構防水處理至不漏水之狀態。至被告徐
    家琳雖辯稱：於109年12月15日交屋當日始知被告毛榤鋐與
    原告間有本件修復漏水及回復原狀訴訟，系爭房屋無人居住
    及施工，系爭房屋漏水修繕係於被告徐家琳購屋前，自與被
    告徐家琳無關雲雲。然被告徐家琳為系爭房屋之所有人，亦
    為系爭房屋事實上之管領人，其就系爭房屋上開應予維修部
    分自有維護之責，縱該瑕疵係於其買受及交屋前即已存在之
    瑕疵，亦僅為其與被告毛榤鋐間關於系爭房屋之買賣是否存
    有物之瑕疵擔保責任之問題，尚不得以此對抗原告，被告徐
    家琳之部分之抗辯，委無足採。
  ⒊又關於系爭房屋外牆之修繕工程，除有約定專用外，應屬共
    有部分之修繕維護，依公寓大廈管理條例第10條第2 項，自
    應由區分所有權人共同維護及負擔，本件原告並未舉證證明
    區分所有權人對於外牆部分有約定專用，是原告請求被告徐
    家琳應負擔修繕系爭房屋外牆部分，即屬無據，應予駁回。
　㈦原告所有2樓房屋之修繕方式及費用部分：
    查，被告毛榤鋐因未即時修復室內後陽台浴室結構防水層現
    況搭接上之瑕疵，造成原告所有2樓房屋室內頂板圖示d●、e
    ●處損壞，被告毛榤鋐自應負賠償責任，已如上述（原告所
    有房屋2樓室內頂板圖示c●處則無滲漏水情事），則原告請
    求被告毛榤鋐負擔原告所有2樓房屋室內頂板圖示d●、e●處
    回復原狀及賠償所需必要費用，自屬有據。而原告所有2樓
    房屋室內頂板圖示d●、e●處損壞，回復原狀之方式及所需之
    費用，依東方公司工程合約書所載應進行室內頂板現況壁癌
    專業壁癌防水處理，修繕費用為280,000元乙情，亦有工程
    合約書1份可佐（參見上開鑑定報告書後附工程合約書），
    因東方公司依照前開檢測方式，明確區分原告所有2樓房屋
    室內頂板是否有漏水及若有漏水，其漏水原因為何，是其施
    工內容顯較駿瑩公司所提出之估價單為可採，故本院認為被
    告就原告所有2樓房屋室內頂板圖示d●、e●處損壞，回復原
    狀之方式及所需之費用，應依如附件一東方公司工程合約書
    所載應進行室內頂板現況壁癌專業壁癌防水處理，修繕費用
    為280,000元，原告請求被告毛榤鋐賠償原告所有2樓房屋室
    內頂板圖示d●、e●處損壞之修繕費用280,000元，於法有據
    ，應予准許。
　㈧原告所有1樓房屋之修繕方式及費用部分：
    查，被告毛榤鋐因未即時修復室內後陽台浴室結構防水層現
    況搭接上之瑕疵，造成原告所有1樓房屋室內頂板圖示b●處
    損壞，被告毛榤鋐自應負賠償責任，已如上述（原告所有房
    屋1樓室內頂板圖示a●處漏水原因乃2樓房屋室內客浴及主浴
    浴室結構防水層現況搭接上有瑕疵所致），則原告請求被告
    毛榤鋐負擔原告所有1樓房屋室內頂板圖示b●處回復原狀及
    賠償所需必要費用，自屬有據。而原告所有1樓房屋室內頂
    板圖示b●處損壞，回復原狀之方式及所需之費用，依東方公
    司工程合約書所載應進行室內頂板現況壁癌專業壁癌防水處
    理，修繕費用為860,000元乙情，亦有工程合約書1份可佐（
    參見上開鑑定報告書後附工程合約書），因東方公司依照前
    開檢測方式，明確區分原告所有1樓房屋室內頂板是否有漏
    水及若有漏水，其漏水原因為何，是其施工內容顯較駿瑩公
    司所提出之估價單為可採，故本院認為被告就原告所有1樓
    房屋室內頂板圖示b●處損壞，回復原狀之方式及所需之費用
    ，應依如附件一東方公司工程合約書所載應進行室內頂板現
    況壁癌專業壁癌防水處理，修繕費用為860,000元，原告請
    求被告毛榤鋐賠償原告所有1樓房屋室內頂板圖示b●處損壞
    之修繕費用860,000元，於法有據，應予准許。
　㈨原告所有2樓房屋及系爭房屋外牆牆面防水處理部分：
　　如前所述，外牆之修繕工程，除有約定專用外，應屬共有部
    分之修繕維護，依公寓大廈管理條例第10條第2 項，自應由
    區分所有權人共同維護及負擔，本件原告並未舉證區分所有
    權人有約定專用，是原告請求被告毛榤鋐應負擔修繕原告所
    有2樓房屋外牆部分防水處理及專業壁癌防水處理，即屬無
    據，應予駁回。
　㈩綜合以上，被告毛榤鋐所應負擔之原告所有1樓及2樓房屋之
    修繕費用，共計1,140,000元（計算式：280,000元＋860,000
    元＝1,140,000元）。
　另被告毛榤鋐雖辯稱：損害發生之時點為104年6月以前即已
    存在，依民法第197條第1項規定，原告已罹於兩年之短期時
    效，原告自不得再向被告毛榤鋐請求云云，惟按「因侵權行
    為所生之損害賠償請求權，自請求權人知有損害及賠償義務
    人時起，2 年間不行使而消滅。自有侵權行為時起，逾10年
    者亦同。」民法第197 條第1 項規定甚明。又所謂「知有損
    害」，加害人之侵權行為如連續（持續）發生者，被害人之
    請求權亦不斷發生，則該請求權之消滅時效亦應不斷重新起
    算。因此，持續性之侵權行為，於侵害終止前，損害仍在繼
    續狀態中，被害人無從知悉最終受損情形，自無法行使損害
    賠償請求權，其消滅時效自應俟損害之程度底定之後起算。
    本件原告所有1、2樓建物因漏水所受損害，核屬被告毛榤鋐
    持續不斷發生之侵權行為，原告所受損害仍在持續狀態中並
    未終止，其請求權之消滅時效自應持續重新起算，自無罹於
    時效之問題，併此說明。
五、綜上所述，原告依民法第184 條第1 項前段、第191 條、第
    767條等規定，請求如主文第一、二項所示，為有理由，應
    予准許。逾此部分，則無理由，應予駁回。
六、兩造分別陳明願供擔保請准宣告假執行或免為假執行，核無
    不合，爰分別酌定相當之擔保金額，予以准許。至原告敗訴
    部分，其假執行之聲請失所附麗，應予駁回。
七、按各當事人一部勝訴、一部敗訴者，其訴訟費用，由法院酌
    量情形，命兩造以比例分擔或命一造負擔，或命兩造各自負
    擔其支出之訴訟費用；共同訴訟人，按其人數，平均分擔訴
    訟費用。但共同訴訟人於訴訟之利害關係顯有差異者，法院
    得酌量其利害關係之比例，命分別負擔，民事訴訟法第79條
    、第85條第1項分別定有明文。查，本件兩造雖為一部勝訴
    一部敗訴，但原告敗訴之比例甚微，復考量原告提起本件訴
    訟係因被告毛榤鋐在原告提起本件訴訟後將系爭房屋出售予
    被告徐家琳，致被告徐家琳因而為原告追加起訴，復觀諸本
    案原告請求之內容，被告毛榤鋐應為主要應負責之人，被告
    徐家琳僅係因受讓系爭房屋而需容忍原告僱工進入系爭房屋
    進行修繕並支付修繕費用，顯見被告2人於訴訟之利害關係
    顯有相當大之差異，是本院權衡本案訴訟之經過、原因事實
    發生之緣由及被告2人之可責性後，認訴訟費用應由被告毛
    榤鋐全額負擔方為妥適，爰依上開規定，諭知訴訟費用依後
    附計算書負擔如主文第四項所示。
中　　華　　民　　國　　111 　年　　3 　　月　　25　　日
                      臺灣臺北地方法院民事庭
                              法  官  石蕙慈
以上正本係照原本作成。
如對本判決上訴，須於判決送達後20日內向本院提出上訴狀。如
委任律師提起上訴者，應一併繳納上訴審裁判費。 

中　　華　　民　　國　　111 　年　　3 　　月　　25　　日
                              書記官  徐子芹　
計　算　書
項        目 金  額 （新臺幣） 備        註 第一審裁判費 4,850元 （起訴部分） 11,198元 （追加起訴部分） 原告預納 鑑定費用 3,000 元 （諮詢費） 98,000元 （鑑定費） 原告預納 有統一發票及漏水鑑定委託單各1 紙（參見本院卷㈣第134頁、上開鑑定報告書所附漏水鑑定委託單） 合        計 117,048元 原告雖另請求駿瑩公司進行鑑定，並支出鑑定費270,000元，然此部分係原告於東方公司鑑定後未經本院同意私下找駿瑩公司鑑定，且本院認為東方公司之鑑定報告書以足釐清本件漏水之位置及原因，自應由原告自行負擔駿瑩公司部分之鑑定費用。